---
title: "Analisar Transição Etária dos Clients"
output: rmarkdown::html_vignette
vignette: >
  %\VignetteIndexEntry{analisar-transição-etária}
  %\VignetteEngine{knitr::rmarkdown}
  %\VignetteEncoding{UTF-8}
---
## Anexar pacotes
Como sempre, iniciaremos o trabalho carregando os pacotes requiridos no ambiente R.

```{r setup, eval = FALSE, warning = FALSE, message = FALSE}
library(sonata)
library(glamr)
library(tidyverse)

# Se preciso, instale o `glamr` com código abaixo
# install.packages('glamr', repos = c('https://usaid-oha-si.r-universe.dev', 'https://cloud.r-project.org'))

```
## Estabelecer conexão
O código abaixo carrega as credenciais do MozART 2.0 seguramente no ambiente R e, por outro lado, estabelece uma conexão com a base de dados. Para uma descrição completa do armazenamento e chamada de credenciais encriptadas, veja [Uso Seguro de Credenciais MozART 2.0](https://usaid-mozambique.github.io/sonata/articles/definir-credenciais.html)

```{r, eval = FALSE}
# Definir valor do usuário
acct_dev <- "mysql-example-user"

# Carregar credenciais
acct_db <- get_account(name = acct_dev)

# Criar uma ligação MozART 2.0
con <- mysql_connection(
  db_name = acct_db$dbname, 
  db_user = acct_db$username,
  db_pass = acct_db$password, 
  db_host = acct_db$host, 
  db_port = acct_db$port
  )
```

## Chamar população de base
Depois de estabelecer a nossa ligação à base de dados, vamos consultar o MozART 2.0 para obter dados a utilizar na nossa análise.  Neste exemplo, vamos executar a função `calc_tx_new` para ter os clientes que iniciaram TARV entre Julho e Setembro de 2024 em uma unidade sanitária.

```{r, eval = FALSE}

# Executar `calc_tx_new` com os seus argumentos
df <- calc_tx_new(con,
                  opendate = "2024-06-21",
                  enddate = "2024-09-20",
                  filter_by_location = TRUE,
                  location_uuid = location_meripo
                  )
```

## Projectar idade individual
Podemos agora utilizar a função `project_age_out` para projetar as idades dos nossos clientes até uma data final definida. É necessário que os dados em que esta função é executada tenham a “data de nascimento” do cliente.

```{r, eval = FALSE}

# Executar `project_age_out` utilizando o argumento `ref_date` para indicar a data para a qual a idade será projectada.
df <- df |>
  project_age_out(ref_date = "2026-09-20")
```

## Analisar transição etária
Os dados retornados por `project_client_age` estão prontos para serem analisados. Note-se que foram incluídas duas colunas para assinalar os indivíduos que transitam de - 1) categorias de idade pediátrica para adulta; e 2) entre faixas etárias de 5 anos.
