---
title: "Cálculo dos Activos em TARV"
output: rmarkdown::html_vignette
vignette: >
  %\VignetteIndexEntry{chamar-activos-e-recodificar}
  %\VignetteEngine{knitr::rmarkdown}
  %\VignetteEncoding{UTF-8}
---
## Anexar pacotes necessários
Primeiro, anexaremos os pacotes requiridos para a chamada e manipulação dos dados de MozART 2.0.

```{r setup, eval = FALSE, warning = FALSE, message = FALSE}
library(sonata)
library(glamr)
library(tidyverse)

# Se necessário, instale o `glamr` a partir do código abaixo
# install.packages('glamr', repos = c('https://usaid-oha-si.r-universe.dev', 'https://cloud.r-project.org'))

```

## Estabelecer conexão com o MozART 2.0
Como descrito no artigo [Uso Seguro de Credenciais MozART 2.0](https://usaid-mozambique.github.io/sonata/articles/definir-credenciais.html) é possível carregar as suas credenciais previamente encriptadas sem as revelar no seu script.  Isto evita a partilha não intencional desta informação sensível e o acesso não autorizado ao MozART 2.0.

```{r, eval = FALSE}
# Definir valor do usuário
acct_dev <- "mysql-example-user"

# Carregar credenciais
acct_db <- get_account(name = acct_dev)

# Criar uma ligação MozART 2.0
con <- mysql_connection(
  db_name = acct_db$dbname, 
  db_user = acct_db$username,
  db_pass = acct_db$password, 
  db_host = acct_db$host, 
  db_port = acct_db$port
  )
```
## Chamar indicador "Activos em TARV" de MozART 2.0
A base de dados MozART 2.0 é composta por uma série de tabelas de dados ligadas entre si por chaves variáveis.  Esta organização de dados, embora óptima para a eficiência do armazenamento, torna mais complexa a tarefa de criar conjuntos de dados analíticos.  O pacote `sonata` foi concebido para fornecer aos analistas um conjunto de funções fáceis de utilizar que reduzem a necessidade de escrever ou adaptar chamadas R e SQL. `calc_tx_active`, que calcula e extrai uma lista de pacientes activos em TARV, é um exemplo.

`calc_tx_active` traz 5 argumentos. 2 destes argumentos vêm sem valores predefinidos e requerem definição pelo utilizador, enquanto 3 têm valores pré-defindo que são modificáveis de acordo com as necessidades da analista. 

O primeiro argumento requerido, “con”, é a ligação activa ao MozART 2.0 no ambiente R (no exemplo abaixo também definido como “con”). O segundo argumento obrigatório, “enddate”, exige que o utilizador especifique o fecho do período de avaliação, que será utilizado como referência para calcular os activos em TARV. O terceiro argumento, “defaulter_tolerance”, dá ao utilizador a opção de definir um valor personalizado para o número de dias antes de um faltoso ser reclassificado como inactivo (ou "abandono").  O valor predefinido para este argumento é “28”, tal como recomendado nas diretrizes da OMS. 

O quarto e o quinto argumentos (“filter_by_location” e “location_uuid”) são argumentos concebidos para permitir ao utilizador consultar um conjunto de dados de uma unidade sanitária individual em vez de todo o conjunto de mais de 600 unidades sanitárias que contribuem com dados para o MozART 2.0.  Na prática, uso destes argumentos são úteis para testar o código numa ligação em tempo real, uma vez que os resultados do query são devolvidos mais rápido do que se forem executados sobre toda a base de dados. Quando filter_by_location é definido como “TRUE”, a consulta será personalizada para ser executada numa única base de dados definida pelo utilizador no argumento “location_uuid”.  Observe abaixo que o location_uuid está definido como “e5f01eee-2392-49b4-a5bf-5cf593fc8f21”, que é o ID de local para o CS Merripo.  

```{r, eval = FALSE}

location_meripo <- "e5f01eee-2392-49b4-a5bf-5cf593fc8f21"

df <- calc_tx_active(
  con = con,
  enddate = '2024-09-20',
  defaulter_tolerance = 28, # valor por defeito
  filter_by_location = TRUE,  # valor por defeito
  location_uuid = location_meripo  # valor por defeito
)
```
